臺灣高等法院臺中分院刑事判決　　　　　　　　　九十二年度上訴字第二一四九號
　　上　訴　人
　　即　被　告　乙○○
右上訴人因廢棄物清理法案件，不服臺灣苗栗地方法院九十一年度訴字第二三○號中
華民國九十二年八月五日第一審判決（起訴案號：臺灣苗栗地方法院檢察署九十一年
度偵字第一四二三、一七六九號），提起上訴，本院判決如左：
      主  文
原判決撤銷。
乙○○共同未依規定領有廢棄物清除、處理許可文件，從事廢棄物清除，處有期徒刑
壹年貳月。
      事  實
一、乙○○素行不良，前有強盜、竊盜、違反麻醉藥品管理條例等前科紀錄，其最近
    一次係於八十四年間因違反麻醉藥品管理條例案件，經台灣新竹地方法院判處有
    期徒刑二月確定，於八十四年七月二十七日易科罰金執行完畢（不成立累犯）。
    其與彭文鎮（未據起訴）、鄭一南（未據起訴）、茅龍森（未據起訴）、李勇涵
    （經原審判處有期徒刑二年、緩刑四年確定）、羅畯憲（經原審判處有期徒刑一
    年、緩刑三年確定），均未依廢棄物清理法規定，領有廢棄物清除、處理之許可
    文件。乙○○因發現苗栗縣後龍鎮南港里四鄰山區係屬窪地，可供傾倒廢棄物以
    圖利，竟於民國九十一年三月二十三日某不詳時間、地點，乙○○主動請託有犯
    意聯絡之彭文鎮引介有犯意聯絡之鄭一南，並經由鄭一南引介有犯意聯絡之茅龍
    森、李勇涵等人後，渠等約定由乙○○負責找尋指定苗栗縣後龍鎮南港里四鄰山
    區不明第三人所有之土地（該人並未同意乙○○等使用該土地）供傾倒廢棄物；
    彭文鎮、鄭一南、茅龍森、李勇涵等則負責尋找須傾倒廢棄物之客源，及向該客
    源收取傾倒廢棄物之報酬後，提供車輛載運傾倒，再共同朋分其利潤。雙方並約
    定，每傾倒一車廢棄物，乙○○部分所取得之利益為新臺幣（下同）六千元，其
    餘利潤則由彭文鎮、鄭一南自行朋分。計議既定，李勇涵乃於九十一年三月三十
    日十四時許，指示明知上情有犯意聯絡之羅畯憲駕駛車號３Ｖ─七一０號曳引車
    ，前往桃園縣新屋鄉九斗村三鄰大眾環保工程有限公司，載運一般事業廢棄物一
    車後，在苗栗縣西湖鄉○○○○道一一九公里處，與李勇涵、茅龍森等人會合，
    共同於同日十六時三十分許，抵達苗栗縣後龍鎮南港里四鄰山區進行傾倒，鄭一
    南亦親至現場，另乙○○則駕駛挖土機一台到場配合傾倒，於同日下午十六時四
    十分傾倒完畢後，羅畯憲、李勇涵為警當場查獲，乙○○等則或先行離去或逃逸
    而未被逮獲，嗣經警循線查悉上情。
二、案經苗栗縣警察局通霄分局報請臺灣苗栗地方法院檢察署檢察官偵查起訴。
      理  由
一、訊據上訴人即被告（下稱被告）乙○○對於其未依規定領有廢棄物清除、處理許
    可文件之事實固不諱言，惟矢口否認有何違反廢棄物清理法之犯行，辯稱：伊本
    來與彭文鎮去找地主丙○○洽談提供土地傾倒廢棄物之事，當時是說倒一車伊可
    分得二千元，另外二千元拿給地主，但地主說他擁有之土地僅屬持分地，他不能
    答應，而未同意渠等去傾倒，後來有人去偷倒，伊不知情，為警查獲當天是彭文
    鎮打電話給伊，說有人載運廢棄物進去，車子陷入泥沼裡，要找挖土機去推車，
    伊去的時候警察就在該處云云。而被告於原審審理時矢口否認犯行，初辯稱：伊
    係做善事，目的在為當地村莊填土舖路，只是請彭文鎮送二車廢土，其餘均不知
    情云云；嗣於原審審理中，經傳喚相關證人、調查證據後，被告乙○○，始於審
    理終結前，又改口供承其先前所辯，確屬飾卸之詞，伊之本意確係在傾倒廢棄物
    圖利，惟仍辯稱當日之傾倒伊不知情云云，而否認有違反廢棄物清理法之犯行，
    然查：
  (一)本件係由羅峻憲駕駛車號３Ｖ─七一０號曳引車，載運廢棄物，於九十一年三月
    三十日十六時三十分至苗栗縣後龍鎮南港里四鄰山區進行傾倒，而於同日十六時
    四十分許為警查獲之事實，業據同案被告羅畯憲於警詢、偵查、原審供述甚明，
    並有傾倒現場照片五張在卷可佐（詳見偵字第一七六九號卷第一○至一二頁）。
    次按：所謂「一般廢棄物」係指垃圾、糞尿、動物屍體或其他非事業機構所產生
    足以污染環境衛生之固體或液體廢棄物之謂；又「事業廢棄物」之有害事業廢棄
    物，即由事業機構所產生具有毒性、危險性，其濃度或數量足以影響人體健康或
    污染環境之廢棄物，而一般事業廢棄物即由事業機構所產生有害事業廢棄物以外
    之廢棄物（廢棄物清理法第二條參照）。查，前開載運之廢棄物經查確屬一般事
    業廢棄物一節，業經苗栗縣政府環保局稽查員劉偉雄、苗栗縣後龍鎮公所兼稽查
    之人員林順吉等人於警詢中證述屬實（詳見偵字第一四二三號卷第七、八頁），
    足徵本件所傾倒之物確屬廢棄物清理法所規定之「一般事業廢棄物」，從而，未
    依規定領有廢棄物清除、處理許可文件，而擅自從事廢棄物之清除者，即係違反
    廢棄物清理法有關規定，而應依法論科。
  (二)被告乙○○於檢察官訊問時供認：確有告知李勇涵等人可至苗栗縣後龍鎮南港里
    四鄰山區之查獲地點傾倒廢棄物，並要求收費一車六千元，但尚未收到錢就被查
    獲，伊係於查獲前一個禮拜向他們說的，該地並非伊的土地，伊土地在隔壁，伊
    現在已知錯了等語（詳見偵字第一七六九號卷第十五頁反面）；又於原審訊問時
    供稱：「我是要叫他們倒在我隔壁土地的凹陷上面」等語（詳見原審卷第三○頁
    ）。核與同案被告李勇涵於警詢、偵查中供述：所以至前開查獲地點傾倒，係由
    一位綽號「高仔」之地主連絡，而此綽號「高仔」之地主住址為「苗栗縣西湖鄉
    二湖村三十之二號」（詳見偵字第一四二三號卷第一一頁正面、第三三頁）等情
    相符，而查該址即為本件被告乙○○之住址，足見被告前開所供應與事實相符，
    而足採信。被告嗣於原審翻異前詞，表示不認識李勇涵，伊只與彭文鎮連絡，從
    未與李勇涵聯絡過云云，應係卸責之詞，自不足採；而李勇涵嗣於原審九十一年
    十二月十六日審理時供稱：伊當時是與茅龍森聯絡，警方製作筆錄時，茅龍森說
    他要去大陸，看能不能不將他供出來，茅龍森告訴伊本案之地主為「高仔」，所
    以伊才說都與「高仔」聯絡云云。然上情既為證人茅龍森於原審作證時所否認（
    詳見原審卷第一一八頁）；且李勇涵於偵查中又能進一步提供綽號「高仔」之被
    告乙○○之上開住址，若李勇涵未與被告有所接觸，何以得知上情，是李勇涵於
    原審上開所供，尚與實情不符，亦不足採。被告於原審雖又辯稱：伊係做善事，
    只是請彭文鎮送二車廢土為當地村莊填土舖路，其餘均不知情云云。惟經原審傳
    喚證人蘇文玉到庭，證人蘇文玉證稱：該堆置廢棄物之地點並非在二湖村，該地
    點與二湖村沒有關係，亦非該村莊對外聯絡之必要道路，被告並未因想做何事而
    向伊報告等語（詳見原審卷第二一六、二一七頁），足徵被告所辯：伊係做善事
    云云，係屬虛妄之詞，委不足採。
  (三)被告於原審及本院均坦認當天有開一台怪手（挖土機）至傾倒廢棄物之現場；而
    依同案被告李勇涵於原審所供：「（當天為何要請怪手去現場？）因為現場有一
    個坑洞，怪手可以將地填平」等語（詳見原審卷第八三頁），足見被告駕駛挖土
    機前往現場，目的是配合傾倒廢棄物之工作。雖被告辯稱：當時是彭文鎮打電話
    給伊說車子載運廢棄物進去後，陷入泥沼裡，請伊開怪手去現場救援云云。然當
    天駕駛曳引車前往傾倒廢棄物之同案被告羅畯憲於原審供稱：「（當天你的車子
    在傾倒地點，有無開不出來的情形？）沒有」等語（詳見原審卷第五三頁），已
    見被告所辯不實。況挖土機行動遲緩，本件所傾倒之廢棄物僅為一車，傾倒之車
    輛自抵達、傾倒、離開所需之時間，衡情應非久長，此由同案被告羅畯憲於警詢
    中所供：傾倒時間是在九十一年三月三十日十六時三十分許，被警方查獲的時間
    則是同日十六時四十分左右等語即明（詳見偵字第一四二三號卷第十二頁反面）
    ；在此約十分鐘的時間，被告所駕駛之挖土機即已抵達現場，以當地處於偏僻之
    山區，挖土機又行動遲緩以觀，被告若真係於羅畯憲所駕駛之曳引車抵達現場後
    陷入土中，始經通知前往救援，豈有可能在此短暫之時間內，即已抵達現場？又
    被告若確係在不知情之情況下，驟獲通知，何能立即備妥挖土機前往救援？且依
    被告嗣後所辯，其係在尚未經與同案被告彭文鎮等人談妥之情形下，遭彭文鎮等
    人以「先斬後奏」之方式逕不告知被告情形下前往傾倒，則如被告自稱：伊「有
    遭人出賣之感覺」，衡情，被告逕往現場阻止猶且不及，又焉可能尚駕駛挖土機
    主動前往救援？在在顯示被告所辯與常理不合。又參諸本件之傾倒廢棄物，依其
    傾倒位置，既如被告於原審自承尚須舖設一段通路，始克傾倒廢棄物於預定之窪
    地（詳見原審卷第二一八、二三三頁），則其作業所須，必具挖土機以將曳引車
    所傾倒之廢棄物剷至固定地點堆置以舖設未來車輛通行之道路，始符合當時之情
    形以觀，被告之駕駛挖土機抵達現場，其目的當非在「救援」，而係為應上開傾
    倒廢棄物作業之需要所致。從而，被告之駕駛挖土機既係有目的而為，其駕駛挖
    土機至現場亦係在配合傾倒廢棄物之作業，當屬有計畫、有目的之作為，其所辯
    「救援」云云，顯係託詞，其所辯「臨時接獲通知，並不知情」云云，亦屬虛偽
    ，均為畏罪辯飾之詞，並無足採。
  (四)被告於原審供承當時伊因要傾倒廢棄物而找上彭文鎮，彭文鎮再找鄭一南等語（
    詳見原審卷第二一八、一四二頁）；另據證人鄭一南於原審證稱：彭文鎮有找伊
    去看現場，伊因這裡不熟，所以打電話給茅龍森；而證人茅龍森於原審證稱：是
    鄭一南說前開地點可以倒，但鄭一南並未給伊任何可以傾倒的合法文件，他說該
    處是一個斷路之坑洞需要填平，所以伊才會去請李勇涵來倒等語（詳見原審卷第
    一一七、一一九頁）；再同案被告李勇涵於原審供稱：「由茅先生（指茅龍森）
    帶我和羅畯憲一起到現場」（詳見原審卷第八一頁）；另證人鄭一南於原審亦稱
    ：伊到現場只有看到一台車而已等語（詳見原審卷第一四三頁）。足見本件係因
    被告乙○○發現苗栗縣後龍鎮南港里四鄰山區係屬窪地，可供傾倒廢棄物以圖利
    ，從而與彭文鎮聯絡，並經由彭文鎮引介而認識鄭一南、嗣由鄭一南引介茅龍森
    及同案被告李勇涵，此亦為被告於本院審理時所不諱言（詳見本院卷第二七、二
    八頁）。而李勇涵於九十一年三月二十三日，向鼎立環保工程顧問有限公司詢問
    得羅峻憲之電話，再以電話聯絡、指示羅峻憲於九十一年三月三十日十四時許，
    駕駛車號３Ｖ─七一０號曳引車，前往桃園縣新屋鄉九斗村三鄰大眾環保工程有
    限公司，載運一般事業廢棄物一車，先於行經高速公路中壢交流道時，搭載不知
    情之張福森上車（張福森係為學習駕駛曳引車而上車，與本件無關），迄同日下
    午十六時許，在苗栗縣西湖鄉○○○○道一一九公里處，又與李勇涵會合等情，
    復據同案被告李勇涵、羅峻憲二人於警詢、偵查、原審供認不諱。再同案被告羅
    畯憲於上開地點與李勇涵會合後，係經由李勇涵、茅龍森等人負責引導，抵達苗
    栗縣後龍鎮南港里四鄰山區進行傾倒廢棄物等情，此亦據李勇涵於原審供稱：「
    由茅先生帶我和羅畯憲一起到現場」等語甚明（詳見原審卷第八一頁）。再證人
    鄭一南於原審亦供稱：「我到現場時，是只有看到一台車而已」等語（詳見原審
    卷第一四三頁）。足見證人彭文鎮、鄭一南、茅龍森就本件廢棄物之傾倒均參與
    其事；被告辯稱，伊除彭文鎮外，其餘之人均不認識云云，尚無可採。
　(五)綜觀本件之事實，係緣於被告乙○○發現苗栗縣後龍鎮南港里四鄰山區係屬窪地
    ，可供傾倒廢棄物以圖利，從而與彭文鎮聯絡，並經由彭文鎮引介而認識鄭一南
    及茅龍森、李勇涵等人。就被告乙○○部分之分工，係負責找尋指定土地以供傾
    倒廢棄物（詳見原審卷第二二二頁），並以每車六千元計算其利益，而彭文鎮、
    鄭一南、茅龍森、李勇涵等人則係負責尋找有待清理廢棄物之客源（即大眾環保
    工程有限公司），及向該客源收取傾倒廢棄物之報酬後，負責提供車輛以資載運
    ，再朋分其餘之利潤。此所以彭文鎮引介鄭一南；鄭一南找茅龍森、茅龍森找李
    勇涵、李勇涵再僱請羅峻憲之原因。只因本件被查獲當時，警員在現場僅逮捕李
    勇涵、羅峻憲二人，其餘如鄭一南、茅龍森、乙○○等人或先行離去或逃逸而不
    在現場，且彭文鎮、鄭一南、茅龍森又未經檢察官起訴，被告乙○○及證人鄭一
    南、彭文鎮、茅龍森等人乃均因此心存僥倖，且於原審審理中，均矢口否認有參
    與本件犯行，而在證詞中企圖避重就輕，此參諸原審之各該訊問、審理筆錄自明
    ：按被告乙○○於原審審理中先否認犯行，並將責任均推卸給「彭文鎮」，嗣經
    原審一再訊問「彭文鎮」之真實姓名、住所時，被告又一再諉卸，表示無法提供
    。彭文鎮於原審到庭作證時，除有關被告乙○○係經伊居間介紹與鄭一南認識部
    分尚屬實在外，其餘證述則故意曖昧含混，一方面極力為自己飾免責任，另一方
    面又為討好被告乙○○，避免被告乙○○將自己案部分犯行供出，而曲意附合
    以求維護。舉如先證稱，伊只有將鄭一南介紹予被告，其餘都是他們自己談（詳
    見原審卷第二一八、二二○頁）；然於嗣後又供述：「我確實有與被告一起到地
    主家中談‧‧‧之前我和被告有帶鄭先生去現場看過‧‧‧當時我和被告二人是
    不在現場，我們是在西湖的一處工地，鄭一南打電話給我，說他車子已經到了現
    場，也被警察查獲了。被告當時在我旁邊，並且叫我告訴鄭一南不行倒垃圾，當
    時在電話中鄭一南是有告訴我車子被卡住了，無法動，所以我告訴被告，被告就
    開挖土機去現場」云云（詳見原審卷第二一八、二一九頁），並不一致，足徵證
    人彭文鎮之證述本有諸多瑕疵，蓋伊既自稱：只有將鄭一南之電話給予被告乙○
    ○，其餘之事係由他們自己談，則何以又稱與被告乙○○相偕前往地主處？鄭一
    南既係經伊介紹與被告乙○○自行聯絡，則何以傾倒廢棄物當日，鄭一南不逕與
    乙○○聯絡，反於傾倒廢棄物現場，以電話通知彭文鎮？堪證證人彭文鎮於本件
    犯行，並非如其所述，只是「提供廢土」如此單純，此參諸被告乙○○於對質中
    亦逕指證人彭文鎮所說不正確即明（詳見原審卷第二一九頁）。是證彭文鎮於為
    證時，故作違反事實之陳述，揆其目的無非在意圖為自己脫罪，與本件其餘證人
    如鄭一南、茅龍森二人作證時，亦均避重就輕，且於每訊及關鍵之處，即均實問
    虛答、並力圖撇清自己與本件犯行之關係，如茅龍森之供證顯係將本件責任諉諸
    鄭一南；鄭一南則將責任諉諸於彭文鎮、茅龍森，三人均係就自己共同涉嫌違反
    廢棄物清理法部分曲意迴避一點，則如出一轍。然綜合彭文鎮、鄭一南、茅龍森
    等人之證詞以證，固均有避重就輕與推託不實之處，而未可全採，然就被告乙○
    ○確係本件傾倒廢棄物案件之始作俑者一點，核其三人所證情節，仍屬一致，且
    被告乙○○於傾倒廢棄物時又駕駛挖土機來至現場，其違反廢棄物清理法之犯意
    與行為均已極為昭然。被告另聲請本院傳喚證人即其所稱之地主丙○○到庭證明
    伊並未同意彭文鎮去傾倒一情，然被告於原審稱承辦法官僅叫伊提供證人姓名，
    未叫伊提供地址（詳見原審卷第一九三頁），惟經本院請其提供該人地址以供傳
    喚又未能提供（詳見本院卷第三七頁），則被告是否確曾至證人丙○○處商討傾
    倒廢棄物之事，實足滋疑！且被告既未提供該證人之地址，經本院囑其偕同證人
    丙○○到庭，又未能到庭（詳見本院卷第二九頁），本院亦屬無從訊問；退步言
    之，縱認被告曾至證人處，惟被告既於本院供稱：該名地主說因為是持分之土地
    ，所以不能答應給伊傾倒，該名地主未同意伊去傾倒等語（詳見本院卷第二七、
    三七頁）。則該名證人縱經到庭，其能證明者亦僅為該地主並未答應被告乙○○
    與彭文鎮傾倒廢棄物之情而已。況本件事證業臻明確，被告所辯係屬卸責之詞，
    而不足採信，其犯行堪以認定，自應依法論科。
二、核被告乙○○所為，係犯廢棄物清理法第四十六條第一項第四款：未依同法第四
    十一條第一項規定領有廢棄物清除、處理許可文件，從事廢棄物清除之罪。公訴
    人雖認被告所為係犯廢棄物清理法第四十六條第一項第三款：未經主管機關許可
    ，提供土地回填、堆置廢棄物罪嫌。惟按該條項所稱「提供土地」者，解釋上應
    限於有權提供土地之人而言，對土地無所有權或任何使用、收益、處分泉源者則
    不與焉。本件被告既非該土地之所有權人或承租人，又未取得該土地所有權人同
    意使用該土地，則被告尚難認係有權提供土地者，自非上開條項所規範之對象，
    公訴人所認尚有未洽，惟因檢察官起訴被告違反廢棄物清理法之基本社會事實相
    同，爰依法變更起訴法條。又被告與彭文鎮、鄭一南、茅龍森、李勇涵、羅畯憲
    間，有犯意聯絡、行為分擔，均為共同正犯。原審認被告犯罪事證明確，予以論
    罪科刑，固非無見，惟原判決認被告所為係犯廢棄物清理法第四十六條第一項第
    三款之罪，自有未洽，被告上訴意旨仍執陳詞，否認犯罪，指摘原判決不當，固
    無理由，惟原判決既有上述可議之處，即屬無可維持，應由本院將原判決撤銷改
    判。爰審酌被告素行不良，前有強盜、竊盜、違反麻醉藥品管理條例等前科紀錄
    ，其最近一次係於八十四年間因違反麻醉藥品管理條例案件，經台灣新竹地方法
    院判處有期徒刑二月確定，於八十四年七月二十七日易科罰金執行完畢（不成立
    累犯），有台灣高等法院被告全國前案紀錄表在卷可憑，其仍不知警惕，竟為圖
    私利而犯本罪，任意傾倒廢棄物影響環境衛生及生態，犯後又未能坦認犯行，尚
    無悔悟之意，及其於本案傾倒廢棄物之數量僅有一車等一切情狀，量處如主文第
    二項所示之刑，以示懲儆。被告因有上開多次前科紀錄，尚難認無再犯之虞，而
    有以暫不執行其刑為適當之情存在，本院認不宜宣告緩刑，併予敘明。
據上論結，應依刑事訴訟法第三百六十九條第一項前段、第三百六十四條、第二百九
十九條第一項前段、第三百條，廢棄物清理法第四十六條第一項第四款，刑法第十一
條前段、第二十八條，判決如主文。
本案經檢察官甲○○到庭執行職務。
中      華      民      國      九十三      年      二      月    五    日
                                   臺灣高等法院臺中分院刑事第四庭
            審判長法  官  洪  耀  宗
                                               法  官  劉  登  俊
                                               法  官  江  德  千
右正本證明與原本無異。
如不服本判決應於收受送達後十日內向本院提出上訴書狀，其未敘述上訴之理由者並
得於提起上訴後十日內向本院補提理由書（均須按他造當事人之人數附繕本）。
                                               書記官  吳  麗  琴
中     華     民     國     九十三     年      二      月      六       日
【附錄論罪科刑法條】
廢棄物清理法第四十六條
有下列情形之一者，處一年以上五年以下有期徒刑，得併科新臺幣三百萬元以下罰金
：
一  任意棄置有害事業廢棄物。
二  事業負責人或相關人員未依本法規定之方式貯存、清除、處理或再利用廢棄物，
    致污染環境。
三  未經主管機關許可，提供土地回填、堆置廢棄物。
四  未依第四十一條第一項規定領有廢棄物清除、處理許可文件，從事廢棄物貯存、
    清除、處理，或未依廢棄物清除、處理許可文件內容貯存、清除、處理廢棄物。
五  執行機關之人員委託未取得許可文件之業者，清除、處理一般廢棄物者；或明知
    受託人非法清除、處理而仍委託。
六  公民營廢棄物處理機構負責人或相關人員、或執行機關之人員未處理廢棄物，開
    具虛偽證明。
                                                                        Ｆ
